臺灣臺南地方法院民事判決　　　　　　　 96年度訴字第729號
原　　　告　丙○○
　　　　　　戊○○
上二人共同
訴訟代理人　陳忠勝律師
被　　　告　甲○○
訴訟代理人　乙○○
　　　　　　丁○○
上列當事人間請求侵權行為損害賠償事件，經本院於民國96年9
月14日言詞辯論終結，判決如下：
    主  文
被告應給付原告丙○○新台幣參萬貳仟貳佰伍拾玖元，給付原告
戊○○新台幣肆拾捌萬壹仟陸佰柒拾參元，及均自民國九十六年
五月二十日起至清償日止，按週年利率百分之五計算之利息。
原告其餘之訴駁回。
訴訟費用新台幣新台幣柒仟肆佰玖拾元由被告負擔百分之七十五
即新台幣伍仟陸佰壹拾捌元，其餘壹仟捌佰陸拾參元由原告負擔
。
本判決原告勝訴部分，於原告丙○○、戊○○分別以新台幣壹萬
壹仟元、壹拾陸萬壹仟元為被告供擔保後，得假執行。但被告分
別以新台幣參萬貳仟貳佰伍拾玖元、肆拾捌萬壹仟陸佰柒拾參元
為原告丙○○、戊○○供擔保後，得免為假執行。
原告其餘假執行之聲請駁回。
    事實及理由
一、按訴狀送達後，原告不得將原訴變更或追加他訴，但擴張或
    減縮應受判決事項之聲明者，不在此限，民事訴訟法第255
    條第1項第3款定有明文。本件原告起訴原請求被告應給付原
    告丙○○新台幣（下同）102,259元、給付原告戊○○493,
    953元，及均自起訴狀繕本送達翌日起至清償日止，按年利
    率百分之5計算之利息。嗣於民國96年9月14日當庭就原告戊
    ○○部分之聲明擴張為被告應給付原告戊○○581,673元，
    及自起訴狀繕本送達翌日起至清償日止，按年利率百分之5
    計算之利息，核諸前開法文所示，並無不合，應予准許，先
    予敘明。
二、原告起訴主張：被告甲○○於民國94年8月25日下午2時許，
    駕駛車牌號碼為0358-FF租賃自小客車，沿國道三號高速公
    路由北向南方向行駛行駛，途經該路南下317.8公里處中線
    車道時時，本應注意機動車輛於行駛時應隨時注意車前狀況
    及汽車行駛高速公路，前後兩車間之行車安全距離、兩車之
    間隔，汽車在行駛途中，不得驟然或任意換車道，如欲超越
    前車或變換車道時，應先顯示方向燈告知前後車輛，並保持
    安全距離及間隔，方得超越或變換車道，且當時氣候為雨天
    ，安全距離應酌量增加，而依當時情況能注意而不注意，竟
    疏未注意，因變換車道至內側車道未注意安全距離後剎車不
    及，所駕汽車撞擊內側車道前方正減速暫停由訴外人賴明德
    駕駛之UG-9462號自小客車尾部，訴外人賴明德所駕汽車因
    此往前撞擊亦已減速暫停由訴外人邱耀亮所駕駛之9M-8587
    號自小客車，適因被告所駕汽車因變換車道駛至內側車道，
    以致其後方車牌號碼為9J-8280號自小客車、由原告丙○○
    駕駛附載原告戊○○正行駛於內側車道之汽車與前車之行車
    之安全距離遽減為20公尺而撞及被告所駕駛之汽車，嗣訴外
    人吳季珍駕駛車牌號碼為RJ-0562號自小客車疏未注意保持
    安全車距亦撞及丙○○所駕駛汽車，發生連環肇事，原告丙
    ○○受有頭部外傷併頭皮撕裂傷，原告戊○○受有左臉撕裂
    傷約6公分之傷害，車牌號碼為9J-8280號自小客車幾乎全毀
    ，修復費用過高，原告戊○○已辦理停駛登記，並已註銷牌
    照。為此原告二人依據侵權行為損害賠償之法律關係，請求
    被告賠償原告丙○○新台幣（下同）32,259元，賠償原告戊
    ○○481,673元。茲將請求明細臚列如下：
    1.原告丙○○部分：
      (1)醫藥費用2,259元。
      (2)精神慰撫金10萬元。
      (3)以上共計102,259元。
    2.原告戊○○部分：
      (1)醫療費用（含修疤美容手術）61,673元。
      (2)精神慰撫金20萬元。
      (3)車損32萬元：車牌號碼為9J-8280號自小客車為原告戊
        ○○所有，因本件事故而幾乎全毀，修復費用過高，而
        新加坡商車訊國際股份有限公司台灣分公司函覆之二手
        車訊資料亦記載上開車輛在事故發生當時之市價約32萬
        元至39萬元左右，原告戊○○願意依最低之市價金額即
        32萬元作為求償金額。
      (4)以上共計581,673元。
三、被告方面則以下列情詞置辯，並請求駁回原告之訴及假執行
    之聲請，如受不利判決，願供擔保請准宣告免為假執行：
  (一)就本件事故之發生，被告並非故意變換車道，是因為前方有
    施工，被告才切入該車道。
  (二)本件車禍事故尚有其他肇事車輛，被告應僅就自己肇事責任
    範圍內負賠償責任，而且車子損害大部分是車尾部分，該部
    分非被告造成，不應由被告負責。
  (三)對於原告丙○○請求之醫療費用2,259元、原告戊○○請求
    之醫療費用（含修疤美容手術）61,673元均無意見，而原告
    戊○○主張車損以32萬元計算亦無意見，但原告二人請求之
    精神慰撫金則認過高。
四、本院之判斷：
  (一)原告主張被告於94年8月25日下午2時許，駕駛車牌號碼為03
    58-FF租賃自小客車，沿國道三號高速公路由北向南方向行
    駛行駛，途經該路南下317.8公里處中線車道時時，本應注
    意機動車輛於行駛時應隨時注意車前狀況及汽車行駛高速公
    路，前後兩車間之行車安全距離、兩車之間隔，汽車在行駛
    途中，不得驟然或任意換車道，如欲超越前車或變換車道時
    ，應先顯示方向燈告知前後車輛，並保持安全距離及間隔，
    方得超越或變換車道，且當時氣候為雨天，安全距離應酌量
    增加，而依當時情況能注意而不注意，竟疏未注意，因變換
    車道至內側車道未注意安全距離後剎車不及，所駕汽車撞擊
    內側車道前方正減速暫停由訴外人賴明德駕駛之UG-9462號
    自小客車尾部，訴外人賴明德所駕汽車因此往前撞擊亦已減
    速暫停由訴外人邱耀亮所駕駛之9M-8587號自小客車，適因
    被告所駕汽車因變換車道駛至內側車道，以致其後方車牌號
    碼為9J-8280號自小客車、由原告丙○○駕駛附載原告戊○
    ○正行駛於內側車道之汽車與前車之行車之安全距離遽減為
    20公尺而撞及被告所駕駛之汽車，嗣訴外人吳季珍駕駛車牌
    號碼為RJ-0562號自小客車疏未注意保持安全車距亦撞及丙
    ○○所駕駛汽車，發生連環肇事，原告丙○○受有頭部外傷
    併頭皮撕裂傷，原告戊○○受有左臉撕裂傷約6公分之傷害
    ，車牌號碼為9J-8280號自小客車幾乎全毀，修復費用過高
    ，原告戊○○已辦理停駛登記，並已註銷牌照等語，業據提
    出診斷證明書、聲請簡易判決處刑書、刑事簡易判決、醫療
    收據、汽車修配廠理賠專用估價單、高雄市監理處證明書等
    件為證，且被告對上開事實亦不爭執，僅辯稱其非故意變換
    車道，是因為前方有施工，被告才切入該車道等語，惟查，
    駕駛車輛本應注意車前狀況，若發現前方有施工等障礙自應
    注意後方來車始可變換車道，被告未注意上開規定，自難認
    其無過失，上開認定復經本院調閱刑事卷核閱無誤，自堪信
    為真實，而本件車禍肇事責任，經送臺灣省台南區行車事故
    鑑定委員會鑑定及臺灣省行車事故覆議鑑定委員會覆議結果
    ，認第一階段被告於雨天駕駛自小客車，變換車道時未注意
    保持安全距離及間隔且未注意車前狀況，致引起連環肇事，
    為肇事原因，第二階段吳季珍於雨天駕駛自小客車，未注意
    保持安全距離且未注意車前狀況，撞及已肇事車輛，為肇事
    原因，而原告丙○○於第一、二階段均無肇事原因等情，此
    有臺灣省臺南區車輛行車事故鑑定委員會95年4月7日南鑑字
    第0955901192號函附鑑定書及臺灣省車輛行車事故覆議鑑定
    委員會95年7月4日府覆議字第0950100409號函附覆議意見書
    附於偵查卷可憑，又原告丙○○、戊○○因而受有上述傷害
    以及車牌號碼為9J-8280號自小客車毀損，被告自應負過失
    之責。被告被訴過失傷害案件，經偵審結果，亦認伊有過失
    ，並判決拘役30日確定，有本院95年交簡字第1824號刑事卷
    （含偵查卷）可憑，原告主張被告應負過失侵權行為責任，
    洵屬有據。
  (二)至被告辯稱本件車禍事故尚有其他肇事車輛，被告應僅就自
    己肇事責任範圍內負賠償責任，而且車子損害大部分是車尾
    部分，該部分非被告造成，不應由被告負責等語，惟查，原
    告二人所受傷害及車牌號碼為9J-8280號自小客車所受損害
    係因同一次車禍事故受到被告所駕車輛撞擊以及其他車輛碰
    撞所造成，其等傷害及車輛損害業已重疊而無法明確區分何
    部分為被告或其他肇事車輛駕駛人之行為所致，而被告與訴
    外人吳季真對本件車禍之發生既均有過失已如前述，無論其
    先後發生是否存有因果關係，其等既造成無法明確區隔之同
    一損害，自均應就系爭車禍發生所致之損害擔負共同責任，
    因此，被告與訴外人吳季真二人自應就此行為關連之共同侵
    權行為擔負連帶損害賠償之責，然原告丙○○並無肇事責任
    ，亦如前述，故被告應對原告二人負全部之損害賠償責任，
    至被告與訴外人吳季真二人間肇事責任比例如何，則屬其二
    人之內部關係，就本件而言，對原告二人之損害賠償請求權
    自不生影響，是被告上開辯詞亦無可採。
  (三)第按因故意或過失，不法侵害他人之權利者，負損害賠償責
    任；汽車、機車或其他非依軌道行駛之動力車輛，在使用中
    加損害於他人者，駕駛人應賠償因此所生之損害；不法侵害
    他人之身體或健康者，對於被害人因此喪失或減少勞動能力
    ，或增加生活上之需要時，應負損害賠償責任；不法侵害他
    人之身體、健康、名譽、自由、信用、隱私、貞操，或不法
    侵害其他人格法益而情節重大者，被害人雖非財產上之損害
    ，亦得請求賠償相當之金額，再按不法毀損他人之物者，應
    向被害人賠償其物因毀損所減少之價額，民法第184條第1項
    前段、第191條之2前段、第193條第1項、第195條第1項前段
    、第196條分別定有明文。查原告二人因被告之駕駛過失行
    為，致原告丙○○受有頭部外傷併頭皮撕裂傷，原告戊○○
    受有左臉撕裂傷約6公分之傷害，以及車牌號碼為9J-8280
    號自小客車幾乎全毀，自得依上開規定請求被告賠償其二人
    之損害，茲就原告請求之項目及金額，核列如下：
    1.醫療費用（含修疤美容手術）部分：原告主張原告丙○○
      支出醫療費用2,259元、原告戊○○支出醫療費用（含修
      疤美容手術）61,673元，業據其提出醫院診斷證明書及收
      據為證，而被告對此部分不爭執，是原告此部分之請求，
      應予准許。
    2.精神慰撫金部分：原告二人分別受有前述之傷害，其等精
      神上自受有痛苦，其等請求精神上慰撫金，即非無據。查
      原告丙○○教育程度為高中、職業軍、名下有房屋、土地
      各一筆、汽車一輛；原告戊○○教育程度為高職、職業家
      管、94年有薪資所得4,000元、95年有薪資所得36,594元
      ，名下有一輛汽車（即本件事故車輛）；而被告教育程度
      為大學畢業、職業會計，94年有所得713,025元、95年有
      所得701,678元，名下有4筆投資等情，業據兩造於警詢陳
      明在卷，並有三人之稅務電子閘門財產所得調件明細表附
      卷足憑。本院參酌兩造之身分、地位、經濟能力，及原告
      二人因前開傷勢所受之痛苦等情，認原告丙○○請求之精
      神慰撫金在3萬元之範圍、原告戊○○請求之精神慰撫金
      在10萬元之範圍內為適當，應予准許，逾此部分之請求，
      尚屬過高，不應准許。
    3.車損部分：原告戊○○主張車牌號碼為9J-8280號自小客
      車因本件事故幾乎全毀，修復費用過高，原告戊○○已辦
      理停駛登記，並已註銷牌照，而新加坡商車訊國際股份有
      限公司台灣分公司函覆之二手車訊資料亦記載上開車輛在
      事故發生當時之市價約32萬元至39萬元左右，其願意依最
      低之市價金額即32萬元作為求償金額等語，為被告所不爭
      執，是原告此部分之請求，應予准許。
    4.依上所述，原告丙○○得請求之金額為32,259元【計算式
      ：2,259（元）＋30,000（元）＝32,259（元）】；原告
      戊○○得請求之金額為481,673元【計算式：61,673（元
      ）＋100,000（元）＋320,000（元）＝481,673（元）】
      。
  (四)末按給付有確定期限者，債務人自期限屆滿時起，負遲延責
    任。給付無確定期限者，債務人於債權人得請求給付時，經
    其催告而未為給付，自受催告時起，負遲延責任。其經債權
    人起訴而送達訴狀，或依督促程序送達支付命令，或為其他
    相類之行為者，與催告有同一之效力；民法第229條第1、2
    項分別定有明文。又遲延之債務，以支付金錢為標的者，債
    權人得請求依法定利率計算之遲延利息。但約定利率較高者
    ，仍從其約定利率；而應付利息之債務，其利率未經約定，
    亦無法律可據者，週年利率為百分之5；亦為同法第233條第
    1項及第203條所明定。原告二人請求被告應給付之前開金額
    ，並未定有給付之期限，而本件起訴狀繕本係於96年5月19
    日送達被告收受，則原告請求被告應自起訴狀繕本送達翌日
    即96年5月20日起，按週年利率百分之5計算遲延利息，應無
    不合。
  (五)綜上所述，原告二人依據侵權行為損害賠償之法律關係，原
    告丙○○請求被告賠償32,259元、原告戊○○請求被告賠償
    481,673元，及均自起訴狀繕本送達翌日即96年5月20日起至
    清償日止，按週年利率百分之5計算之利息，即有理由，應
    予准許，逾此範圍所為之請求，為無理由，應予駁回。
五、按各當事人一部勝訴、一部敗訴者，其訴訟費用，由法院酌
    量情形，命兩造以比例分擔或命一造負擔，或命兩造各自負
    擔其支出之訴訟費用。法院為終局判決時，應依職權為訴訟
    費用之裁判。民事訴訟法第79條及第87條第1項分別定有明
    文。經查本件訴訟費用額確定為7,490元。因本件係為原告
    部分勝訴，部分敗訴之判決，爰依兩造勝敗之比例，併於主
    文為訴訟費用額負擔之諭知。
六、兩造均陳明願供擔保，請准宣告假執行及免為假執行，經核
    均無不合，爰分別酌定如主文第所示之金額予以准許，至於
    原告敗訴部分，其假執行之聲請業因訴之駁回而失所依附，
    應併予駁回之，附此敘明。
七、結論：本件原告之訴為一部有理由、一部無理由，依民事訴
    訟法第79條、第85條第1項前段、第87條第1項、第390條第2
    項、第392條第2項，判決如主文。
中　　華　　民　　國　　96　　年　　9 　　月　　28　　日
                  民事第三庭    法　官　林福來
以上正本係照原本作成
如對本判決上訴，須於判決送達後20日內向本院提出上訴狀
中　　華　　民　　國　　96　　年　　9 　　月　　28　　日
                                書記官　吳純敏
